【裁判字號】    97,交易,715
【裁判日期】    980430
【裁判案由】    過失傷害
【裁判全文】
臺灣板橋地方法院刑事判決             97年度交易字第715號
公  訴  人  臺灣板橋地方法院檢察署檢察官
被      告  丙○○
上列被告因過失傷害案件，經檢察官提起公訴（97年度偵字第31
123號），本院判決如下：
    主  文
丙○○因過失傷害人，處拘役伍拾日，如易科罰金，以新臺幣壹
仟元折算壹日。
    事  實
一、丙○○於民國96年11月24日18時15分許，騎乘車牌號碼761-
    AAF 號大型重型機車（399CC） ，沿臺北縣中和市○○路往
    板橋方向直行，行經臺北縣中和市○○路146 巷無號誌之三
    岔路口時，本應注意機車行駛至無號誌之交岔路口時，應減
    速慢行，作隨時停車之準備，且駕駛人應注意車前狀況，並
    隨時採取必要之安全措施，而依當時天候晴、夜間有照明、
    路面乾燥、無缺陷、無障礙物、視距良好等一切情況，並無
    不能注意之情事，竟疏未減速慢行及注意車前狀況，適對向
    乙○○騎乘車牌號碼FRD-232 號普通重型機車，沿該路往中
    和方向行駛，欲左轉改往員山路146 巷方向行駛，亦疏未注
    意應行至交岔路口中心處左轉，不得占用來車車道搶先左轉
    ，且轉彎車應讓直行車先行，及在設有分向限制線之路段，
    不得跨越分向限制線駛入來車車道，而未讓直行車先行，貿
    然跨越分向限制線駛入來車車道，並占用來車車道搶先左轉
    ，致丙○○煞車不及，正面撞擊乙○○所騎乘之上開機車右
    側，2 人均人車倒地，乙○○因而受有胸腹部鈍傷、右鎖骨
    骨折、右第3 至8 肋骨骨折、微量血胸及肺部挫傷等傷害，
    丙○○則受有下背擦挫傷、左手擦傷及右膝扭傷等之傷害（
    乙○○過失傷害部分，業經本院另案以97年度交簡字第4476
    號判處拘役10日確定）。丙○○於肇事後，犯罪未被發覺前
    ，即報警處理，自首而接受裁判。
二、案經丙○○自首暨被害人乙○○訴由臺北縣政府警察局中和
    分局報請臺灣板橋地方法院檢察署檢察官偵查起訴。
    理  由
一、按刑事訴訟法第159 條第1 項雖規定，被告以外之人於審判
    外之言詞或書面陳述，除法律有規定外，不得作為證據。惟
    同法第159 條之5 第1 、2 項已規定，經當事人於審判程序
    同意作為證據，法院審酌該言詞陳述或書面陳述作成時之情
    況，認為適當者，亦得為證據。當事人、代理人或辯護人於
    法院調查證據時，知有第159 條第1 項不得為證據之情形，
    而未於言詞辯論終結前聲明異議者，視為有前項之同意（指
    同條第1 項之同意作為證據），此乃第159 條第1 項所容許
    ，得作為證據之例外規定之1 。經查，本案被告丙○○及檢
    察官於言詞辯論終結前，均未就所調查之證據主張有刑事訴
    訟法第159 條第1 項不得為證據之情形，是本案經調查之證
    據均有證據能力，合先敘明。
二、訊據被告丙○○固坦承於上揭時地發生車禍致告訴人乙○○
    受傷之事實不諱，但矢口否認有過失傷害之犯行，辯稱：係
    告訴人乙○○突然從雙黃線違規左轉，伊煞車不及才正面撞
    擊告訴人之機車，伊並無過失云云。惟查，上揭犯罪事實，
    業據告訴人乙○○於警詢、偵查中指訴綦詳，並有道路交通
    事故調查報告表、道路交通事故現場圖各1 份、診斷證明書
    2 份及現場暨車損照片9 張在卷可稽（見臺灣板橋地方法院
    檢察署97年度偵字第31123 號偵查卷第8 頁至第18頁、第26
    頁至第31頁、第36頁）。被告丙○○雖矢口否認過失，惟依
    道路交通事故調查報告表、現場圖之記載可知本案肇事地點
    為無號誌之三岔路口；而本案碰撞點，依被告及告訴人之供
    述，及車損照片觀察可知，係被告機車之前輪撞擊告訴人之
    機車右側；而依被告於警詢中供稱：「當我發現危險時距離
    20 -30公尺，因對向之轉彎車FRD-232 欲在雙黃線之員山路
    146 巷口左轉．．．」、「沒有號誌。我當時之車速約40公
    里。」等語（見上開偵查卷第4 頁、第6 頁）；於本院審理
    中供稱：「（當時你的車速？）大概30到40公里。」、「（
    通過肇事路口你的車速？）．．．我都是一直以那個速度行
    駛。」、「（在行經肇事路口前看到告訴人？）大概30公尺
    左右。」等語（見本院98年2 月17日審判筆錄），可知被告
    於行經無號誌之交岔路口時，一直維持原來之速度行駛，並
    未減速慢行。又被告於行經肇事地點前方2 、30公尺或30公
    尺處即看見告訴人之機車停在分向限制線上準備左轉，若被
    告有注意車前狀況，當不致正面撞擊告訴人之機車右側，故
    被告顯有行經無號誌交岔路口未減速慢行，及未注意車前狀
    況之過失無訛。本案經送臺灣省臺北縣區車輛行車事故鑑定
    委員會鑑定結果，亦認被告有未注意車前狀況及未減速慢行
    之肇事原因，有該會97年1 月23日北縣鑑字第961579號鑑定
    意見書各1 份附卷可憑（見上開偵查卷第55頁、第56頁）。
    至於上開鑑定意見書僅認告訴人有轉彎車未讓直行車先行之
    肇事原因，漏未認定告訴人尚有跨越分向限制線駛入來向車
    道，占用來車車道搶先左轉之過失，應予更正，附此敘明。
    按車輛行至無號誌之交岔路口，應減速慢行，作隨時停車之
    準備；汽車行駛時，駕駛人應注意車前狀況，並隨時採取必
    要之安全措施，道路交通安全規則第93條第1 項第3 款、第
    94 條 第3 項分別定有明文，被告丙○○既領有駕駛執照，
    自應遵守上開規定，而肇事當時天候晴、夜間有照明、路面
    為柏油、乾燥、無缺陷、無障礙物、視距良好等一切情況，
    並無不能注意之情事，竟疏未注意於行經無號誌交岔路口時
    應減速慢行及注意車前狀況而肇禍，自應負過失責任，且被
    告之過失行為與被害人之傷害間，顯有相當因果關係。雖告
    訴人亦有前述之轉彎車未讓直行車先行及跨越分向限制線駛
    入來向車道，而占用來車車道搶先左轉之過失，然亦無法解
    免被告之刑責。綜上所述，被告上開所辯，顯係事後卸責之
    詞，委不足採。是以，本件事證明確，被告犯行洵堪認定。
三、核被告丙○○所為，係犯刑法第284 條第1 項前段之過失傷
    害罪。又被告於肇事後犯罪未被發覺前，向處理警員自承為
    肇事駕駛，事後並接受裁判，業經證人即警員甲○○於本院
    審理中證述在卷（見本院98年4 月14日審判筆錄），符合自
    首之規定，應依刑法第62條前段規定減輕其刑。爰審酌被告
    之素行尚佳（有臺灣高等法院被告前案紀錄表1 份在卷可憑
    ）、肇事責任非全歸責被告、告訴人所受之傷勢非輕，及被
    告肇事後否認犯行，率先對告訴人提出過失傷害之告訴，且
    非但拒絕告訴人所提出之雙方無條件和解之提議，反要求告
    訴人賠償其機車修理費用，致雙方無法達成民事和解，犯後
    態度不佳等一切情狀，量處如主文所示之刑，並諭知易科罰
    金之折算標準。
據上論斷，應依刑事訴訟法第299 條第1 項前段，刑法第284 條
第1 項前段、第62條前段、第41條第1 項前段，刑法施行法第1
條之1 ，判決如主文。
中    華    民    國    98    年    4     月    30    日
                  交 通 法 庭  法  官  曾 正 耀
上列正本證明與原本無異。
如不服本判決，應於判決送達後10日內敘明上訴理由，向本院提
出上訴狀 (應附繕本) ，上訴於臺灣高等法院。其未敘述上訴理
由者，應於上訴期間屆滿後20日內向本院補提理由書「切勿逕送
上級法院」。
                               書記官  田 世 杰
中    華    民    國    98    年    4     月    30    日
附錄本案論罪科刑法條：
刑法第284條第1項：
因過失傷害人者，處6 月以下有期徒刑、拘役或5 百元以下罰金
。致重傷者，處1 年以下有期徒刑、拘役或5 百元以下罰金。


司法院資訊處製作；財團法人民間司法改革基金會備份。
